臺灣高等法院臺南分院刑事判決　　　　　 九十一年度上更(一)字第三一號　 Ｃ
　　　上　訴　人
　　　即　被　告　己　○　○
　　　選任辯護人　黃　溫　信　律師
右上訴人因竊盜等案件，不服臺灣台南地方法院九十年度訴字第一三二號中華民國
九十年十二月三十日第一審判決（起訴案號：臺灣台南地方法院檢察署九十年度偵字
第七一二五號、九十年度偵字第一二一一四號），提起上訴，判決後經最高法院發回
更審，本院判決如左：
      主      文
原判決關於己○○部份撤銷。
己○○結夥三人以上攜帶兇器竊盜未遂，處有期徒刑壹年貳月。
扣案之十字螺絲起子、六角扳手各壹支沒收。
      事      實
一、己○○曾因犯竊盜罪經法院判處有期徒刑一年六月，於民國八十年九月三十日確
    定，入監執行，於八十一年七月十七日執行完畢；又因犯贓物罪經法院判處有期
    徒刑六月，於八十二年十二月二十九日確定，入監執行，於八十四年四月二十二
    日執行完畢（不構成累犯）。
二、己○○、與徐學基、郭登強（男、四十四年七月二十五日生、由本院另案判決）
    三人，於九十年六月二十日凌晨三時十五分許，由己○○、徐學基共同搭乘郭登
    強所駕駛車號ＭＯ－九六八六號（郭登強所有）之自小客車，至台南市○○路一
    百零三巷五十八弄二十二號前，見丁○○所有車號Ｊ四－六四八五號之自小客車
    停於該處，己○○、徐學基即下車，郭登強則將汽車開往轉角處留在車上待命接
    應，徐學基下車後即在旁把風，再由己○○持其所有，客觀上可為兇器之十字螺
    絲起子、六角扳手各壹支等工具，著手破壞車門鎖及該車之排檔鎖，竊取該車，
    尚未得手之際，即為巡邏之警員發覺而當場查獲，並扣得為己○○所有，供犯罪
    所用之十字螺絲起子、六角扳手各壹支。
三、案經台南市警察局第六分局報請臺灣台南地方法院檢察署檢察官偵查起訴。
      理      由
一、訊據上訴人即被告己○○固供承有於九十年六月二十日凌晨侵入被害人丁○○汽
    車內，持十字螺絲起子、六角扳手各壹支欲行竊未遂即被查獲，惟矢口否認欲行
    竊該汽車，辯稱僅欲行竊該汽車內之音響云云。
二、然查：被告己○○於九十年六月二十日遭逮捕時，係自車中走出來，當時車鎖已
    被破壞，排檔鎖亦已被破壞，業經被害人丁○○及當日查獲之警員林俊成於偵查
    中供述在卷，即共犯郭登強於竊車時遭警逮捕，於當日警訊中自承：「是徐學基
    找我，並提議外出行竊，於是我開車載徐學基外出，途中徐學基叫我到安南區理
    想社區載己○○，待己○○上車後，我們就到台南市區尋找下手目標，於右記查
    獲時地徐學基叫我停車在車上等，其與己○○下車行竊，就為警當場查獲」，此
    有九十年六月二十日警訊筆錄在卷可證。依經驗法則，茍係僅要偷竊汽車內之音
    響，當無連同排檔鎖亦加以破壞之理。是以被告己○○所稱侵入該汽車僅欲行竊
    該汽車內之音響云云，顯與上開經驗法則有違，不足採信。綜上所述，被告己○○上述辯解，無非畏罪卸責之詞，不足採信，此外，復有為被告所有供犯本件之
    罪所用之十字螺絲起子、六角扳手各壹支可資佐證，其犯行亦堪認定。
三、核被告己○○所為，係犯刑法第三百二十一條第三項、第一項之結夥三人以上攜
    帶兇器竊盜未遂罪，並應依未遂犯之例減輕其刑。公訴人認係犯同法第三百二十
    二條之常業竊盜罪尚有未洽，起訴法條應予變更。被告己○○與徐學基及郭登強
    間，有犯意聯絡及行為分擔，均屬共同正犯。
四、原審予以論科固非無見，惟被告並未共犯附表編號一至五所示之竊盜犯行及參與
    向失竊之車主擄車勒贖，原判決認被告就此部份亦應負刑責即有未洽（詳後述之
    ）。被告上訴意旨猶執前詞，否認竊車雖不足採，惟原審此部份判決既有可議，
    自應由本院將原審此部份判決撤銷改判。爰審酌被告犯罪之動機、目的、手段、
    所生損害、所得利益、其品行智識程度、生活狀況、與被害人平日關係、犯罪後
    態度等一切情狀，處如主文所示之刑，以資懲儆。又查，被告雖有如事實欄一所
    示之犯罪前科，惟於本案僅涉及一件竊盜未遂案件，尚難認有犯竊盜罪之習慣，
    公訴人請求依竊盜犯贓物犯保安處分條例第三條第一項第一款之規定（起訴書誤
    為第二條第一項第一款），諭知應於刑之執行前，令入勞動場所強制工作年，
    以資矯治，尚無必要，應予敘明。扣案之十字螺絲起子、六角扳手各壹支係被告
    所有，且供犯本件犯罪之物，業據其於警訊時供明在卷，應予沒收。至其他扣案
    之物，與被告犯本件之罪無關，不予沒收。
五、公訴意旨另以：被告己○○與徐學基、郭登強共同基於常業竊盜之犯意，多次於
    如附表編號一至五所示時間，由郭登強駕駛汽車載己○○、徐學基至如附表編號
    一至五所示地點後，由郭登強將車停於該等地點附近並留在車上負責接應，再由
    徐學基在現場把風，己○○則持客觀上可為兇器之鐵鋸、扳手、螺絲起子等工具
    ，破壞如附表所示汽車所有人停於現場如附表編號一至五所示車號之汽車鑰鎖，
    並於竊得該等汽車後，自汽車內所遺留之相關資料取得被害人之電話號碼，由己○○提供徐學基以「丙○○」名義開立之存摺號碼，再由徐學基以所查得汽車所
    有人之電話號碼，與失竊汽車者聯絡，利用汽車所有人難以忍受汽車失竊之重大
    損失之心理，基於共同犯意之連絡，意圖為自己不法之所有，先後多次以不交付
    己○○等所要求之贖款，即不交還渠等所失竊之汽車為要挾，恐嚇如附表編號一
    至五所示之汽車所有人，使渠等因擔心無法尋回汽車而心生恐懼，分別依徐學基
    之要求，寄如附表所示之款項（均以新台幣計）到徐學基所指定之第一商業銀
    行新西分行帳號00000000000號丙○○之帳戶，或彰化銀行嘉義分行
    帳號00000000000000號丙○○之帳戶，渠等三人再委由徐學基持
    提款卡提領現金後朋分花用，並以之為常業，因認被告另犯有刑法第三百二十二
    條之常業竊盜罪、第三百四十六條第一項之恐嚇取財既遂罪云云。
六、訊據被告己○○矢口否認有附表所示竊盜汽車及恐嚇取財之犯行，辯稱：伊並未
    參與此部份竊盜犯行，亦未參與勒贖等語。經查共同被告徐學基雖於警訊供稱有
    夥同被告及郭登強為前述六次之竊盜犯行（見警訊卷第三頁至第五頁）；然被告
    自警訊至審理中，均供認因徐學基之要求，僅參與最後一次即九十年六月六日清
    晨在台南市○○路一０三巷五十八弄二十二號前之竊盜犯行（見警訊卷第九頁正
    反面，偵查卷第二十二頁正反面、第九十八頁正反面，原審卷第二十一頁、第四
    十四頁、第九十四頁，本院上訴卷第八十二頁）；另共同被告郭登強亦僅供認有
    夥同被告及徐學基於九十年六月六日清晨在台南市○○路一０三巷五十八弄二十
    二號前，竊取汽車為警查獲之犯行，並否認有其餘各次竊車及向車主強索金錢贖
    車之情事（見警訊卷第六頁，偵查卷第二十一頁反面、第二十二頁反面，本院前
    審卷第七十頁）；而各失竊汽車之車主乙○○、陳金財、戊○○、庚○○、甲○○之證詞，亦均不能證明上訴人有參與竊取渠等汽車及向渠等車主強索金錢贖車
    情事。況徐學基於本院前審改稱本案是伊與梁參寶所為，因警訊當時，伊無法交
    待梁參寶其人，才說是與被告及郭登強所為等語（見本院上訴卷第八十二頁）。
    此外，並無其他證據足認被告有共犯附表所示竊車、恐嚇取財犯行，自難僅憑徐
    學基前後不一之供述，認被告亦有此部份犯行，因公訴人認此部份與前開有罪部
    份有實質上或裁判上之一罪關係，爰不另為無罪之諭知。
據上論斷，應依刑事訴訟法第三百六十九條第一項前段、第三百六十四條、第二百九
十九條第一項前段、第三百條、刑法第二十八條、第三百二十一條第二項、第一項第
三款、第四款、第三十八條第一項第二款，判決如主文。
本案經檢察官蘇南桓到庭執行職務。
中    華    民    國      九十一      年      七      月      二十五    日
                                  臺灣高等法院臺南分院刑事第二庭
                                      審判長法官  游    明    仁
                                            法官  陳    清    溪
                                            法官  蘇    重    信
右正本證明與原本無異。
如不服本判決，應於判決送達後十日內向本院提出上訴狀，其未敘述理由者並應於提
出上訴狀後十日內向本院補提理由書（應附繕本)。
                                      法院書記官  李    珍    鳳
中    華    民    國      九十一      年      七      月      二十六    日
附錄法條：
刑法第三百二十一條：
犯竊盜罪而有左列情形之一者，處六月以上五年以下有期徒刑：
一  於夜間侵入住宅或有人居住之建築物、船艦，或隱匿其內而犯之者。
二  毀越門扇、牆垣或其他安全設備而犯之者。
三  攜帶兇器而犯之者。
四  結夥三人以上而犯之者。
五  乘火災、水災或其他災害之際而犯之者。
六  在車站或埠頭而犯之者。
前項之未遂罰之。
判決附表：
┌──┬─────┬──────┬───┬───────────────┐
│編號│ 犯罪時間 │犯罪地點    │被害人│犯  罪  手  法                │
├──┼─────┼──────┼───┼───────────────┤
│ 一 │九十年六月│台南縣仁德鄉│乙○○│竊盜被害人車號Ｄ三─一二六七號│
│    │五日清晨  │仁義村中正路│      │之汽車，要求被害人付款七萬元贖│
│    │          │二段一○三四│      │車得逞。                      │
│    │          │巷二五號前  │      │                              │
├──┼─────┼──────┼───┼───────────────┤
│ 二 │九十年六月│台南縣仁德鄉│陳金財│竊盜被害人車號Ｎ七─九九一一號│
│    │五日清晨  │仁義村仁義三│      │之汽車，要求被害人付款六萬五千│
│    │          │街五十號前  │      │元贖車得逞。                  │
│    │          │            │      │                              │
├──┼─────┼──────┼───┼───────────────┤
│ 三 │九十年六月│台南市○○街│戊○○│竊盜被害人車號Ｆ七─五○○九號│
│    │五日清晨  │五十二號前  │      │之汽車，要求被害人付款十五萬元│
│    │          │            │      │贖車，未得逞。                │
└──┴─────┴──────┴───┴───────────────┘
┌──┬─────┬──────┬───┬───────────────┐
│ 四 │九十年六月│台南市○○路│庚○○│竊盜被害人車號Ｄ二─七六二○號│
│    │六日清晨  │一百九十九號│      │之汽車，要求被害人付款五萬元贖│
│    │          │            │      │車得逞。                      │
├──┼─────┼──────┼───┼───────────────┤
│ 五 │九十年六月│台南市○○路│甲○○│竊盜被害人車號Ｊ四─九九七八號│
│    │六日清晨  │北極殿後方  │      │之汽車，要求被害人付款五萬元贖│
│    │          │            │      │車得逞。                      │
├──┼─────┼──────┼───┼───────────────┤
│ 六 │九十年六月│台南市○○路│丁○○│竊盜被害人車號Ｊ四─六四八五號│
│    │二十日清晨│一百零三巷五│      │之汽車，未得逞。              │
│    │          │十八弄二十二│      │                              │
│    │          │號          │      │                              │
└──┴─────┴──────┴───┴───────────────┘
